臺灣臺北地方法院刑事判決　　　九十四年度交簡上字第六六號
上　訴　人
即　被　告　乙○○
上列上訴人即被告因過失傷害案件，不服本院臺北簡易庭民國九
十四年五月二十七日九十四年度北交簡字第一○六四號第一審刑
事簡易判決（聲請簡易判決處刑案號：九十四年度偵字第六一一
一號），提起上訴，本院管轄第二審合議庭判決如下：
    主  文
原判決撤銷。
乙○○因過失傷害人，處拘役肆拾伍日，如易科罰金，以佰元
折算壹日。
    事  實
一、乙○○於民國九十四年二月十四日下午三時四十五分許，駕
    駛車牌號碼Ｌ四—四○六七號自用小客車，沿臺北市中正區
    ○○○路西往東方向行駛，行經臺北市中正區○○○路與羅
    斯福路口時，原應注意駕駛車輛，應遵守道路交通標線之指
    示，而該交岔路口之愛國西路快車道往東設有「禁止右轉」
    標誌，且依當時情形天候晴、日間自然光線、柏油路面、乾
    燥、無缺陷、無障礙物、視距良好等情形，並無不能注意之
    情事，詎乙○○竟疏於注意，逕由快車道違規右轉，適甲○
    ○騎乘車牌號碼ＱＱＧ—四七三號輕型機車由慢車道沿同向
    行駛至上開路口，因閃避不及而擦撞乙○○所駕駛前開自用
    小客車右後車門，致甲○○人車倒地，受有三公分長之頭皮
    裂傷，頭皮下血腫，右手及左小腿瘀血腫脹之傷害。乙○○
    於肇事後，在未被有偵查犯罪職權之公務員發覺前，主動向
    據報前往處理車禍之臺北市政府警察局中正第二分局交通分
    隊員警坦承為肇事人，而自首犯罪並接受裁判。
二、案經乙○○自首暨甲○○訴由臺北市政府警察局中正第二分
    局報請臺灣臺北地方法院檢察署檢察官聲請簡易判決處刑。
    理  由
一、訊據上訴人即被告乙○○對於在前揭時、地駕車違反交通規
    則，違規右轉致與告訴人甲○○發生擦撞之事實坦承不諱（
    見臺灣臺北地方法院檢察署九十四年度偵字第六一一一號偵
    查卷第五頁至第六頁、第三十一頁、本院九十四年度交簡上
    字第六六號刑事卷第十二頁反面、第二十二頁），核與告訴
    人於警、偵訊中指訴：伊當時騎乘車牌號碼ＱＱＧ—四七三
    號輕型機車由臺北市中正區○○○路西往東方向行駛，被同
    方向由快車道要右轉羅斯福路，由被告駕駛車牌號碼Ｌ四—
    四○六七號之自用小客車撞到等語相符（見同上偵查卷第八
    頁、第三十一頁），並有臺北市政府警察局中正第二分局交
    通分隊道路交通事故現場圖、道路交通事故調查報告表(一)、
    道路交通事故調查報告表(二)、交通事故談話紀錄表、道路交
    通事故補充資料表、道路交通事故當事人登記聯單、臺北市
    政府警察局交通警察大隊事故肇事原因初步分析研判表、交
    通事故現場照片在卷可稽（見同上偵查卷第十二頁、第十三
    頁、第十四頁、第十五頁至第十六頁、第十七頁、第十八頁
    、第十一頁、第二十頁至第二十三頁），且告訴人確因本件
    交通事故受有三公分長之頭皮裂傷，頭皮下血腫，右手及左
    小腿瘀血腫脹之傷害，亦有國立臺灣大學醫學院附設醫院診
    斷證明書附卷可佐（見同上偵查卷第十頁）。
二、按駕駛人駕駛汽車，應遵守道路交通標誌、標線、號誌之指
    示，並服從執行交通勤務之警察或依法令執行指揮交通及交
    通稽查任務人員之指揮，道路交通安全規則第九十條定有明
    文。而禁行方向標誌，用以告示車輛駕駛人禁行之方向，設
    於禁止各種車輛右轉、左轉或左右轉道路入口附近顯明之處
    ，道路交通標誌標線號誌設置規則第七十四條第一項亦定有
    明文。本件車禍發生時，天候晴、日間自然光線、柏油路面
    、乾燥、無缺陷、無障礙物，視距良好，有前開道路交通事
    故調查報告表(一)可參，而肇事路口之愛國西路快車道往東設
    有「禁止右轉」之禁行方向標誌，而該交通標誌橫桿上，並
    無任何遮蔽物或污損不清而無法辨識之情形，此觀前開道路
    交通事故照片即明，且又無其他足以影響被告注意能力之外
    在情狀，則被告駕駛車輛行經該交岔路口，自能注意並遵守
    當地所設置之禁止右轉標誌，且依當時情況亦能注意，卻疏
    於注意而違規右轉，揆諸前開規定，被告應負過失責任甚明
    ，且被告過失行為與告訴人前述傷害間，顯有相當因果關係
    。被告雖辯稱：車禍當時伊與告訴人均綠燈起步不久，故車
    速不快，撞擊力道並不強，機車幾乎原地翻倒，而告訴人除
    頭部之外傷外，身體及四肢均無出血性外傷，會造成頭部外
    傷原因為：告訴人之機車踏板上置放一袋裝有十七件衣物之
    大袋子，以致於倒地時妨礙自身防衛及保護功能，且合理懷
    疑告訴人安全帽未繫好，告訴人與有過失云云。惟被告因未
    注意車前狀況，以致撞及告訴人，致告訴人受有如事實欄所
    載之傷害一節，為其所自承，並有如上之證據可憑，其有過
    失甚明，至告訴人對於本件車禍之發生是否與有過失，此屬
    民事責任之範疇，尚不足為被告無罪之有利認定。是本案事
    證明確，被告犯行已堪認定，應依法論科。
三、核被告所為，係犯刑法第二百八十四條第一項前段之過失傷
    害罪。被告於肇事後，於警員前往現場調查、處理時，不逃
    避接受裁判而當場向警員自首，承認為肇事人而願接受裁判
    ，有臺北市○○○○○道路交通事故肇事人自首情形紀錄表
    在卷足憑（見同上偵查卷第十九頁），是被告已符合自首要
    件，應依刑法第六十二條前段之規定減輕其刑。原判決漏未
    審酌被告之自首行為而未依法減輕其刑，尚有未洽。又被告
    上訴意旨否認犯罪，雖無可採，惟原判決既有上開可議之處
    ，自屬無可維持，應由本院予以撤銷改判。爰審酌被告並無
    前科，有臺灣高等法院被告全國前案紀錄表可參，素行尚稱
    良好，且犯後坦承犯行，態度尚佳，惟駕駛汽車係高度危險
    之活動，牽涉用路人之安全，稍一不慎往往造成他人生命、
    身體之傷害，被告行車違規右轉造成告訴人閃避不及而人車
    倒地，致告訴人受有如事實欄所載之傷害，且尚未與告訴人
    達成和解等一切情狀，量處如主文所示之刑，並諭知易科罰
    金之折算標準，以資懲儆。
據上論斷，應依刑事訴訟法第四百五十五條之一第一項、第三項
、第三百六十九條第一項前段、第三百六十四條、第二百九十九
條第一項前段，刑法第二百八十四條第一項前段、第四十一條第
一項、第六十二條前段，罰金罰鍰提高標準條例第一條前段、第
二條，判決如主文。
本案經檢察官陳淑雲到庭執行職務
中　　華　　民　　國　九十四  年　　八　　月　二十九　日
　　　　　　　　　        臺灣臺北地方法院交通法庭
                              審判長法  官  吳靜怡
                                    法　官　王綽光
                                    法  官  孫萍萍
以上正本證明與原本無異。
不得上訴。
                                    書記官  張汝琪
中　　華　　民　　國　九十四  年　　八　　月　二十九　日
附錄本案論罪科刑法條：
中華民國刑法第二百八十四條第一項
因過失傷害人者，處六月以下有期徒刑、拘役或五百元以下罰金
，致重傷者，處一年以下有期徒刑、拘役或五百元以下罰金。
